臺灣高等法院花蓮分院刑事判決
111年度上訴字第115號
上  訴  人  
即  被  告  陳仕瑜
選任辯護人  林政雄律師(法扶律師)
上列上訴人即被告因強盜案件，不服臺灣花蓮地方法院110年度
訴字第136號中華民國111年8月9日第一審判決（起訴案號：臺灣
花蓮地方檢察署110年度偵字第2558號、第2611號），提起上訴
，本院判決如下：
    主  文
上訴駁回。             
    理  由
一、法律依據：
 (一)按提起上訴，應以上訴書狀提出於原審法院為之；不服地
     方法院之第一審判決而上訴者，應向管轄第二審之高等法
     院為之；上訴書狀應敘述具體理由；刑事訴訟法(下稱刑訴
     法)第350條第1項、第361條第1、2項分別定有明文，此為
     第二審上訴必備之程式(刑訴法第361條立法理由)。次按第
     二審法院認為上訴書狀未敘述理由或上訴有第362條前段之
     情形者，應以判決駁回，刑訴法第367條前段亦有明文規定
     。再第二審上訴書狀未敘述上訴理由，又已逾上訴期間屆
     滿後20日，仍未補提理由書者，固應由第一審法院依刑訴
     法第361條第3項規定，定期間先命補正；如第一審法院未
     命補正，則由第二審法院審判長依同法第367條但書規定，
     定期間先命補正。然倘上訴書狀已敘述理由，無論所提上
     訴理由是否具體，仍屬已敘述上訴理由，第一審法院或第
     二審法院審判長均毋庸命補正(最高法院109年度臺上字第3
     67號判決參照)。又上訴書狀已敘述上訴理由，僅所述理由
     不「具體」者，並非「上訴書狀未敘述理由」一語涵攝之
     範圍；然既不符合「上訴書狀應敘述『具體』理由」之規定
     ，仍屬上訴「不合法律上之程式」，而法院為司法機關，
     為達成法律所賦予定紛止爭之功能，審判職權之行使，自
     須獨立於控、辯雙方之外，守住中立之角色與立場，是此
     類不合法，應不在得命補正之列，法院自毋庸命補正，而
     由第二審法院逕認其上訴不合法，以判決駁回(最高法院10
     9年度臺上字第2142號判決參照)。申言之，理由之具體與
     否，屬第二審法院審查範圍，不在第一審法院命補正之列
     ，上訴書狀如已敘述理由，無論其具體與否，仍屬已敘述
     上訴理由，第一審法院或第二審法院審判長均毋庸命補正
     ，此與上訴書狀全未敘述上訴理由者，第一審法院依刑訴
     法第361條第3項之規定，應定期間先命補正之情形，尚屬
     有別；倘若上訴書狀已敘述理由，但所敘述者，在客觀上
     非屬具體之理由者，即屬不符上訴之法定程式，由第二審
     法院以上訴不合法律上之程式，判決予以駁回，毋庸再定
     期間命補正具體理由。
 (二)再上訴之目的，既在請求第二審法院撤銷或變更第一審之
     判決，所稱「具體」，當係抽象、空泛之反面，若僅泛言
     原判決認事用法不當、採證違法或判決不公、量刑過重等
     空詞，而無實際論述內容，即無具體可言。從而，上開法
     條規定上訴應敘述具體理由，係指須就不服判決之理由為
     具體之敘述而非空泛之指摘而言。倘上訴理由就其所主張
     第一審判決有違法或不當之情形，已舉出該案相關之具體
     事由足為其理由之所憑，即不能認係徒托空言或漫事指摘
     ；縱其所舉理由經調查結果並非可採，要屬上訴有無理由
     之範疇，究不能遽謂未敘述具體理由(最高法院106年度第8
     次刑事庭會議決議參照)。另所謂不服第一審判決之具體理
     由，必係依據卷內既有訴訟資料或提出新事證，指摘或表
     明第一審判決有何採證認事用法或量刑等足以影響判決本
     旨之不當或違法，而構成應予撤銷之具體事由，始克當之
     ；倘僅泛言原判決認定事實錯誤、違背法令或量刑失入，
     而未依上揭意旨指出具體事由，或形式上雖已指出具體事
     由，該事由縱使屬實亦不足以認為原判決有何不當或違法
     者，皆難謂係具體理由，俾與第二審上訴制度旨在請求第
     二審法院撤銷、變更第一審不當或違法之判決，以實現個
     案救濟之立法目的相契合(最高法院109年度臺上字第4651
     號判決參照)。
二、上訴人即被告陳仕瑜(下稱被告)上訴意旨略以：被告自幼父
    母離異，由父監護及扶養，案發時年紀尚淺、涉世未深，且
    其父甫過世未久，因生活困窘、三餐不繼，一時思慮不周，
    乃思以商借不成即強取之方式，向被害人劉寶貴強取金錢，
    主觀惡性難謂重大，犯罪所得非鉅；又被告始終坦承犯行，
    犯後態度良好，多次於偵審中向被害人表達歉意，並與被害
    人成立調解而獲取諒解，可見其案發後確有積極彌補所犯過
    錯，而被告案發後受盡良心折磨，多年來任義工及捐贈物資
    予公益團體，亦遵循法律而無其他重大犯罪；再被告現在○○
    醫院及○○任清潔工，月收入約新臺幣(下同)2萬至4萬元，尚
    需扶養七子及年邁母親，家中經濟狀況非佳；綜上，原審未
    審酌上情，所為量刑仍嫌過重，請依刑法第57條規定量刑，
    審酌上情，減輕其刑等語。
三、經查：　　
 (一)原審認定被告因缺錢花用，與柏偉華(另經臺灣花蓮地方檢
     察署檢察官提起公訴)共同意圖為自己不法之所有，基於強
     盜之犯意聯絡，於民國92年11月13日22時至23時許，與柏
     偉華在花蓮縣○○市○○路與○○路口商議隨機招攬計程車下手
     強盜財物後，先推由柏偉華騎乘機車至花蓮縣七星潭風景
     區公共廁所(下稱系爭廁所)附近等候，再由其於上開處所
     招攬被害人所駕駛之車牌號碼00-000號營業用小客車(下稱
     系爭車輛)，上車後旋指示被害人駕駛系爭車輛至系爭廁所
     旁停車，見柏偉華停放機車在該處，即指示柏偉華進入系
     爭車輛，2人同坐於系爭車輛後座，待被害人駕駛系爭車輛
     前行約100至200公尺處，被告立即由上衣口袋內取出多功
     能工具組1把（未扣案，無證據證明屬兇器），抵住被害人
     右側腰部靠近右側肋骨處，喝令被害人拿出現金，柏偉華
     聽見系爭車輛發出疑似警報器聲響，下車進入副駕駛座坐
     在被害人身旁，出手捶打系爭車輛前座計費跳錶附近位置
     ，欲阻止其等強盜犯行遭他人查知，兩人共同以此強暴方
     式對被害人為強盜行為，至使被害人不能抗拒，當場取出
     約新臺幣(下同)900元之百元零鈔交付被告，被告得手後，
     立即與柏偉華下車，由柏偉華騎乘原停放在系爭廁所附近
     之機車搭載被告逃離現場等事實，除據被告於偵查、原審
     行準備程序及審理時自白外，並有證人即同案被告柏偉華
     及證人即被害人之證述、車輛詳細資料報表、證人柏偉華
     指認之現場照片、花蓮縣警察局109年2月27日花警鑑字第1
     090009411號函、內政部警政署刑事警察局109年2月21日刑
     紋字第1090014271號函附鑑定書、92年11月28日刑紋字第0
     920220918號函附鑑定書、勘察採證同意書、系爭車輛採集
     指紋之照片及指紋照片、92年11月13日被害人遭強盜案現
     場位置圖、被害人至現場指認照片等，而認定被告所為係
     犯刑法第328條第1項之普通強盜罪，且與同案被告柏偉華
     為共同正犯，又依刑法第59條規定減輕其刑，量處有期徒
     刑2年6月，核其已詳敘所憑證據及認定理由，從形式上觀
     察，並無認定事實錯誤或違背法令之情形，量刑亦無違法
     不當之處。
 (二)按刑事實體法對於何種犯罪應負擔何種刑責，於立法時即
     針對不同犯罪構成要件要素所涵攝相異之可罰性，賦與相
     應之「法定刑」；此外，尚基於刑罰目的及刑事政策之需
     要，明文規定加重、減輕或免除法定刑之具體事由（例如
     同法第47條第1項之累犯加重、第59條之酌減），據以調整
     原始法定刑，而形成刑罰裁量的處斷範圍，此即「處斷刑
     」；至法院就具體案件，於法定刑及處斷刑（量刑之外部
     性界限）之範圍內，確定刑罰之種類及刑度，即形成「宣
     告刑」(最高法院111年度臺上字第2668號判決參照)。次按
     關於刑之量定及定應執行刑，事實審法院本有自由裁量之
     權，倘量刑時係以行為人之責任為基礎，並審酌刑法第57
     條所列各款情狀，而所量定之刑既未逾越法律所規定之範
     圍（即裁量權行使之外部性界限），亦無違反比例、公平
     及罪刑相當原則者（即裁量權行使之內部性界限），即不
     得任意指為違法(最高法院111年度臺上字第3414號判決參
     照)。查：
  1、原審以被告係犯刑法第328條第1項普通強盜罪(法定刑為5
     年以上15年以下有期徒刑)，依刑法第59條規定減輕其刑，
     而定其處斷刑後(2年6月以上有期徒刑)，再審酌被告犯罪
     之動機及目的(自述因為肚子很餓)、犯罪之手段及所生危
     害(強盜他人財物之價值及強盜之方式所蘊含之不法內涵)
     、犯罪後態度(犯後坦承犯行，並與被害人以20萬元達成調
     解，且已履行調解內容完畢，其已自我認識於本案中錯誤
     之行為準則)、智識程度(高職畢業)、生活狀況(已婚，需
     扶養媽媽及妻子，過去從事板模臨時工，現在在○○醫院跟○
     ○做清潔，月收入約3至4萬元，最少也有2萬元，家庭經濟
     狀況不太好各因素對其遵法能力之影響性)等一切情狀之刑
     法第57條各款所定事由，所為量刑，係從最低處斷刑為量
     處，未逾越法定刑度，難認有過重等違法失當之處。上訴
     意旨所指量刑因子，均存於卷內，而為原審量刑時予以審
     酌，並無未予評價、評價不當之違誤。
  2、況本案之處斷刑為「2年6月以上有期徒刑」(查無其他明文
     規定減輕或免除法定刑之具體事由〈不符刑法第61條等〉，
     且上訴意旨亦未爭執原審就本案有何適用法定減輕或免除
     其刑規定之不當)，原審量處有期徒刑2年6月「宣告刑」，
     已屬本案之最低刑度，無從再依刑法第57條規定量處有期
     徒刑2年6月以下，否則，即有悖於上開量刑之外部性界限
     ，而屬違法判決。上訴意旨未依據卷內既有訴訟資料或提
     出新事證，指摘或表明原判決量刑有何足以影響判決本旨
     之不當或違法，而構成應予撤銷之具體事由，僅泛稱「請
     依刑法第57條規定惠予減輕其刑」，已難謂其上訴書已經
     敘述具體理由。
四、綜上所述，上訴意旨顯未依據卷內既有訴訟資料或提出其他
    新事證，指摘或表明原判決有何採證認事足以影響判決本旨
    之不當或違法，而構成應予撤銷之具體事由，僅以前揭空詞
    泛稱，而無實際論述內容，即非屬具體理由，依前揭規定及
    說明，其所為上訴不符合上訴之法定程式，應予駁回，且不
    經言詞辯論為之。
據上論斷，應依刑訴法第367條前段、第372條，判決如主文。
中　　華　　民　　國　　111 　年　　10　　月　　18　　日
            刑事第一庭  審判長法  官  林信旭  
                              法  官  廖曉萍
                              法  官  顏維助
以上正本證明與原本無異。
如不服本判決，應於收受送達後20日內向本院提出上訴書狀，其
未敘述理由者，並得於提起上訴狀後20日內向本院補提理由書（
均須按他造當事人之人數附繕本）「切勿逕送上級法院」。
告訴人或被害人如對於本判決不服者，應具備理由請求檢察官上
訴，其上訴期間之計算係以檢察官收受判決正本之日期為準。
如因疫情而遲誤不變期間，得向法院聲請回復原狀。
中　　華　　民　　國　　111 　年　　10　　月　　18　　日
                              書記官  秦巧穎